【裁判字號】    99,台上,6744
【裁判日期】    991028
【裁判案由】    偽造文書
【裁判全文】
最高法院刑事判決            九十九年度台上字第六七四四號
上  訴  人  台灣高等法院檢察署檢察官  
被      告  甲○○
            乙○○
            丙○○
共      同
選任辯護人  謝震武律師
            甘存孝律師
上列上訴人因被告等偽造文書案件，不服台灣高等法院中華民國
九十八年四月十六日第二審判決（九十八年度上訴字第三三九號
，起訴案號：台灣台北地方法院檢察署九十七年度偵續字第四五
六號），提起上訴，本院判決如下：
    主  文    
上訴駁回。
    理  由  
按刑事訴訟法第三百七十七條規定，上訴於第三審法院，非以判
決違背法令為理由，不得為之。是提起第三審上訴，應以原判決
違背法令為理由，係屬法定要件。如果上訴理由書狀並未依據卷
內訴訟資料，具體指摘原判決不適用何種法則或如何適用不當，
或所指摘原判決違法情事，顯與法律規定得為第三審上訴理由之
違法情形，不相適合時，均應認其上訴為違背法律上之程式，予
以駁回。本件原判決以公訴意旨略以：被告甲○○、乙○○、丙
○○分別為台北市醫師公會第十四屆理事長、監事及專員，該公
會於民國九十四年十月十七日選舉第十四屆常務監事時，因乙○
○與告訴人邱孝震得票數相同，乃協議由告訴人自九十四年十月
十七日起至九十六年四月十六日止先任常務監事，之後由乙○○
繼任，告訴人並預簽具任期屆滿前一日期之請辭常務監事辭呈為
憑。嗣該公會於九十六年四月十日十八時召集之第十四屆第三次
臨時監事會議時，監事林泉育先行離開，會議即將結束之際，列
席之該公會理事長甲○○提案討論告訴人辭去常務監事之臨時動
議案，告訴人不悅，旋即宣布散會，在場監事僅剩乙○○、許自
齊、劉秀雯、黃宗炎四人，且監事俞志誠並未實際參與開會，不
足法定人數而違法推舉乙○○為主席，決議通過告訴人請辭案，
會議紀錄丙○○竟與甲○○、乙○○共同基於偽造文書之犯意聯
絡，由丙○○偽造俞志誠出席會議，並一致通過上開請辭案之會
議紀錄，於同年月十六日，以該公會名義，報請台北市政府社會
局備查，足以生損害於告訴人及台北市政府社會局對於醫師公會
之監督職權，因認被告三人均涉犯刑法第二百十六條、第二百十
條之行使偽造私文書罪嫌云云。經查：台北市醫師公會選舉第十
四屆監事時，因乙○○與告訴人得票數相同，而協議由告訴人先
行擔任常務監事，任期自當日起至九十六年四月十六日止，之後
由乙○○繼任，告訴人並先行簽具九十六年四月十五日之辭呈；
嗣告訴人於九十六年四月十日十八時許，在醫師公會會議室，召
開第十四屆第三次臨時監事會，會中林泉育先行離開；會議即將
結束前，列席之甲○○以告訴人之任期將於數日後屆滿，而提臨
時動議案，以討論告訴人之請辭案，告訴人不表同意，未待討論
即片面宣布散會並離開，而由在場之乙○○、劉秀雯、黃宗炎、
許自齊推舉乙○○續任主席，與會人員全數通過上開辭職案，並
作成紀錄等情，已據證人黃宗炎、俞志誠、徐景星結證屬實，且
為告訴人及被告等人所不否認，復有會議紀錄、簽到單、醫師公
會函請備查之公文、告訴人之辭呈、會議錄音光碟、譯文、勘驗
筆錄等件可稽。而告訴人於片面宣告散會後有關後續會議之適法
性問題，係由在場之法律顧問徐景星律師解釋稱：告訴人未得其
餘出席人員之同意，無權片面宣布散會，且與會人員未為清點人
數之動議，自可由其他人員推舉主席續行開會等語，亦有上開錄
音紀錄譯文可憑。並以證人俞志誠雖於通過告訴人之請辭案後，
始行到場，但依往例，只要與會人員在會議結束前到會簽到就算
到場；且乙○○、徐景星於俞志誠到場後，分向俞志誠說明乙○
○接任常務監事乙案為必要之說明並徵詢無異見後，乙○○始宣
布散會，另參酌丙○○於翌日尚且將會議紀錄傳真予乙○○、黃
宗炎、俞志誠、許自齊、劉秀雯簽名確認無誤等證據，予以綜合
之判斷，認丙○○所載：1.該案與現任常務監事相關，故邱常務
監事孝震先離席。2.劉秀雯、乙○○、許自齊、黃宗炎、俞志誠
共五位監事，已達法定人數。3.一致推薦乙○○監事擔任主席。
決議：一致通過邱常務監事請辭等內容，並無冒用他人名義所製
作，且與實情無違，尤無偽造私文書之主觀犯意。因而維持第一
審諭知被告等無罪之判決，駁回檢察官在第二審之上訴，已敘明
其論斷所憑之依據與理由。檢察官上訴意旨略以：原判決雖論述
其諭知無罪之憑據，但就第一審檢察官上訴理由所指丙○○明知
告訴人邱孝震於台北市醫師公會第十四屆第三次臨時監事會議，
以主席之身分宣布散會而離開，非因「利益迴避」而退席，竟在
會議紀錄中記載：「該案因與現任常務監事相關，故邱常務監事
孝震先離席」之不實事項，並經該公會送請台北市社會局備查，
足使告訴人之常務監事職務有被解除之虞，自足生損害於主管機
關管理社團法等情，未說明如何不足以採信之理由，自非適法。
且就俞志誠有無實際參與，或係會議決議後始行到場之事實，未
加調查審認，難謂無調查職責未盡及理由欠備之違誤等語。但原
判決除依卷附之會議錄音譯文顯示：告訴人未說明任何理由即宣
布散會；認告訴人指稱：伊曾表示有關常務監事之請辭，係重大
之人事案，應正式提案，不應在臨時動議提出，且列席之甲○○
無堅持討論之權利，伊才宣布散會云云，核與事實不符，為無足
採信之理由之外，並論述俞志誠於乙○○宣布散會前已到場，且
追認告訴人之之請辭案等情無訛，核無上訴意旨所指之違法情形
，上訴意旨無非就原判決已說明之事項為任意指摘，核與法律規
定得為第三審上訴理由之違法情形，不相適合。其上訴為違背法
律上之程式，應予駁回。
據上論結，應依刑事訴訟法第三百九十五條前段，判決如主文。
中    華    民    國  九十九  年    十    月  二十八  日
                      最高法院刑事第五庭
                          審判長法官  陳  正  庸  
                                法官  林  秀  夫  
                                法官  林  瑞  斌  
                                法官  王  聰  明  
                                法官  謝  靜  恒  
本件正本證明與原本無異
                                      書  記  官  
中    華    民    國  九十九  年   十一   月    二    日
                                                      v

司法院資訊處製作；財團法人民間司法改革基金會備份。
